【裁判字號】    99,訴,485
【裁判日期】    990921
【裁判案由】    毒品危害防制條例
【裁判全文】
臺灣基隆地方法院刑事判決               99年度訴字第485號
公  訴  人  臺灣基隆地方法院檢察署檢察官
被      告  乙○○
上列被告因違反毒品危害防制條例案件，經檢察官提起公訴（99
年度毒偵字第854 號），本院判決如下：
    主  文
乙○○施用第一級毒品，處有期徒刑捌月；又施用第二級毒品，
處有期徒刑肆月。應執行有期徒刑拾月。
    事  實
一、乙○○前因施用毒品案件，經本院裁定送觀察、勒戒後，認
    無繼續施用毒品之傾向，於民國96年8 月8 日執行完畢釋放
    ，並由臺灣基隆地方法院檢察署檢察官以96年度毒偵字第73
    3 號為不起訴處分確定。又因施用第一級、第二級毒品案件
    ，經本院以99年度訴字第182 號判決判處有期徒刑6 月，如
    易科罰金，以新臺幣1,000 元折算1 日確定。詎其猶未戒斷
    毒癮，於上開觀察勒戒執行完畢釋放後之5 年內，復基於施
    用第一級毒品海洛因之犯意，於99年4 月19日下午6 時30分
    許為警採尿回溯24小時內某時（不包括為警查獲後至警局採
    尿間之時間），在不詳地點，以不詳方式，施用第一級毒品
    海洛因1 次；另基於施用第二級毒品甲基安非他命之犯意，
    於99年4 月19日下午2 時許，在基隆市○○區○○路125 號
    ，以將第二級毒品甲基安非他命置於玻璃球吸食器內燒烤，
    再吸食所產生煙霧之方式，施用第二級毒品甲基安非他命1
    次。嗣因乙○○之友人張家杰涉嫌竊盜，經基隆市警察局深
    澳坑派出所員警持臺灣基隆地方法院檢察署檢察官核發之拘
    票，於99年4 月19日下午4 時20分許，至基隆市○○區○○
    路125 號，拘提張家杰時，乙○○、陳建良、顏宏儒及顏慧
    如均適在現場，經警徵得乙○○同意採尿送驗，結果呈嗎啡
    、甲基安非他命之陽性反應，而悉上情（張家杰、陳建良、
    顏宏儒、顏慧如違反毒品危害防制條例部分，由檢察官另行
    偵辦）。
二、案經基隆市警察局第二分局報告臺灣基隆地方法院檢察署檢
    察官偵查後起訴。
    理  由
壹、關於證據能力
一、按鑑定之經過及其結果，應命鑑定人以言詞或書面報告；法
    院或檢察官得囑託醫院、學校或其他相當之機關、團體為鑑
    定，或審查他人之鑑定，準用前開規定，刑事訴訟法第206
    條第1 項、第208 條第1 項前段定有明文。經查，臺灣尖端
    先進生技醫藥股份有限公司濫用藥物檢驗報告，屬檢察官指
    揮司法警察或法院囑託之鑑定機關，並為各該機關執行毒品
    鑑定公務、業務所出具書面鑑定報告，依刑事訴訟法第159
    條之立法理由及同法第206 條規定，自得為證據；且被告及
    檢察官於本院審理時，就此部分之證據能力均不爭執，迄至
    本件辯論終結時，亦未聲明異議，復核該檢驗報告與檢察官
    主張之犯罪事實有關聯性，亦足認該檢驗報告具有證據能力
    。
二、按被告以外之人於審判外之言詞或書面陳述，除法律有規定
    者外，不得作為證據。又被告以外之人於審判外之陳述，雖
    不符合同法第159條之1至第159條之4之規定，但經當事人於
    審判程序同意作為證據，法院審酌該言詞陳述或書面陳述作
    成時之情況，認為適當者，亦得為證據。當事人、代理人或
    辯護人於法院調查證據時，知有第159條第1項不得為證據之
    情形，而未於言詞辯論終結前聲明異議者，視為有前項之同
    意，刑事訴訟法第159條第1項及第159條之5分別定有明文。
    本件被告及檢察官於言詞辯論終結前，就本件卷內被告以外
    之人於審判外之書面陳述，於本院審理時均表示不爭執，且
    同意做為證據，經本院審酌該等證據之做成情況，核無違法
    取證或其他瑕疵，認均適為本案認定事實之依據，依刑事訴
    訟法第159條之5規定，均有證據能力。
貳、實體事項
一、訊據被告乙○○固坦承施用第二級毒品甲基安非他命之事實
    ，惟矢口否認有何施用第一級毒品海洛因之犯行，辯稱係因
    吸入含有嗎啡之二手煙霧，致其為警採集之尿液經送驗結果
    呈嗎啡之陽性反應云云。經查：
  (一)前揭被告於99年4 月19日下午2 時許，在基隆市○○區○○
    路125 號，以將第二級毒品甲基安非他命置於玻璃球吸食器
    內燒烤，再吸食所產生煙霧之方式，施用第二級毒品甲基安
    非他命1 次之事實，為被告坦承在卷，且有台灣尖端先進生
    技醫藥股份有限公司99年5 月5 日濫用藥物檢驗報告及基隆
    市警察局第二分局偵辦毒品案件尿液檢體對照表（以上見偵
    卷第15-16 頁，尿液檢體編號：99-2-161，採尿時間：99年
    4 月19日下午6 時30分）各1 紙存卷可憑，被告此部分之自
    白核與事實相符，可以採信。
  (二)又被告為警查獲後所採集之尿液經送驗後，結果呈嗎啡之陽
    性反應，有前引濫用藥物檢驗報告及尿液檢體對照表可憑，
    被告施用第一級毒品海洛因之事實，乃至堪認定。被告雖以
    前詞置辯，惟查，被告於檢察官偵查中、本院準備程序時及
    所書寫之自白狀內均供稱：係因為警同案查獲之陳建良施用
    第一級毒品海洛因，而其適在場，因之吸入含有第一級毒品
    海洛因煙霧，致其經警採集之尿液送驗結果呈嗎啡陽性反應
    （見偵卷第39頁，本院卷第21頁、第24頁），嗣經本院於審
    理時提示與被告同時為警查獲之陳建良之台灣尖端先進生技
    醫藥股份有限公司99年5月5日濫用藥物檢驗報告及基隆市警
    察局第二分局偵辦毒品案件尿液檢體對照表（以上見本院卷
    第32-33頁，尿液檢體編號：99-2-163，採尿時間：99年4月
    19日下午6 時30分），告以陳建良尿液檢驗結果呈嗎啡陰性
    反應，顯示陳建良在與被告同時為警查獲時並未施用第一級
    毒品海洛因之事實，被告旋改口辯稱陳建良點燃含有第一級
    毒品海洛因之香菸後一直要其施用，但陳建良可能並未自行
    施用云云，惟倘被告所辯屬實，則與被告同在場之陳建良應
    亦吸入含有嗎啡之煙霧，從而，陳建良之尿液檢驗結果自應
    與被告相同均呈現嗎啡之陽性反應，始為合理，詎陳建良之
    尿液檢驗結果卻呈嗎啡之陰性反應，據此足徵被告上開辯解
    之不合理，再參諸法務部調查局第六處以82年8月6日（82）
    發技一字第4153號函釋：「吸入煙毒或安非他命之二手煙‧
    ‧‧按本局檢驗煙毒或安非他命案件經驗研判，若非長時間
    與吸毒者直接相向且存心大量吸入吸毒者所呼出之煙氣，以
    二手煙中可能存在之低劑量煙毒或安非他命，應不致在尿液
    中檢出煙毒或安非他命反應。」等情，益明被告上開辯解之
    詞，應係臨訟杜撰之詞，不足採信。又因被告未供出施用第
    一級毒品海洛因之方式、地點及時間，本院乃認定被告係在
    不詳地點、以不詳方式，施用第一級毒品海洛因，並依卷附
    法務部調查局90年4 月12日（90）陸(一)字第90133335號函所
    示「一般人注射海洛因後經體內吸收代謝約三十分鐘後，以
    嗎啡型態為主開始排入尿中，且以最初6 至12小時排泄量最
    多。若以日計，約有百分之80之毒品代謝物（嗎啡）可在注
    射後24小時內陸續由尿中排出體外，剩餘量則可能在數日內
    分別排出體外。」、「前述說明之剩餘量排出體外所需時間
    ，則視施打量多少、個人代謝情況及檢驗機關使用閥值不同
    而異。施打量多者，於施打後4、5日仍有可能檢出陽性反應
    ；施打量少者，可能在24小時後即難檢出；通常採尿檢驗前
    述毒品反應，應以施打後24小時內所採為宜。」，推認被告
    施用第一級毒品海洛因之時間，係於99年4月19日下午6時30
    分許，為警採尿回溯24小時內之某時（不包括為警查獲後至
    警局採尿間之時間）。
  (三)被告有如事實欄一所載施用毒品經觀察勒戒之前案紀錄，此
    有卷附臺灣高等法院被告前案紀錄表、不起訴處分書及法務
    部刑案人犯在監紀錄表各1 紙內容即明。被告於初犯施用毒
    品案件經觀察勒戒期滿釋放後之5 年內，再犯施用毒品之犯
    行，堪以認定，應依法論科。
二、查海洛因、甲基安非他命分係毒品危害防制條例第2 條第2
    項第1 款、第2 款所定之第一級及第二級毒品。是核被告所
    為，係犯毒品危害防制條例第10條第1 項、第2 項之施用第
    一級及第二級毒品罪。其施用前持有第一級毒品海洛因及第
    二級毒品甲基安非他命之低度行為，各應為施用毒品之高度
    行為所吸收，不另論罪。被告2 次施用毒品之行為，均係為
    滿足各該次之毒癮，於滿足毒癮後，該次行為即已完成，是
    各次均為各自獨立之行為，各具獨立性，其前後2 次施用毒
    品行為間，自無密切不可分之關係，各自獨立構成一施用毒
    品罪責，故被告施用第一級毒品海洛因及施用第二級毒品甲
    基安非他命之犯意各別、行為互殊，應予分論併罰。爰審酌
    被告前曾有施用毒品之犯行，經觀察、勒戒之治療程序後，
    仍未戒除惡習而繼續施用，足見其仍沈迷毒癮而無戒毒決心
    ，惟施用毒品係戕害自身健康，尚未危害他人，並考量其生
    活狀況、智識程度，施用毒品之次數，暨犯罪後否認部分犯
    行等一切情狀，分別量處如主文所示之刑，並定其應執行刑
    。
據上論斷，應依刑事訴訟法第第299 條第1 項前段，毒品危害防
制條例第10條第1 項、第2 項、第23條第2 項，刑法第11條前段
、第51條第5 款，判決如主文。
本案經檢察官甲○○到庭執行職務。
中    華    民    國    99    年    9     月    21    日
                  刑事第二庭審判長法  官  王福康
                                  法  官  羅貞元
                                  法  官  劉桂金
以上正本證明與原本無異。
如不服本判決應於收受送達後10日內向本院提出上訴書狀，並應
敘述具體理由；其未敘述上訴理由者，應於上訴期間屆滿後20日
內向本院補提理由書(均須按他造當事人之人數附繕本)「切勿逕
送上級法院」。
中    華    民    國    99    年    9     月    21    日
                                  書記官  劉如純
附錄本案論罪法條：
毒品危害防制條例第10條
施用第一級毒品者，處6 月以上5 年以下有期徒刑。
施用第二級毒品者，處3 年以下有期徒刑。

司法院資訊處製作；財團法人民間司法改革基金會備份。
